臺灣臺北地方法院民事判決　　　　　　　96年度訴字第3638號
原　　　告　丙○○
訴訟代理人　乙○○
被　　　告　甲○○
訴訟代理人　黃秀珠律師
上列當事人間清償借款事件，本院於中華民國96年10月24日言詞
辯論終結，判決如下：
    主  文
原告之訴及假執行之聲請均駁回。
訴訟費用由原告負擔。
    事實及理由
一、原告主張：被告為籌款施作擎天碧樓改善工程，以早日取得
    使用執照，乃與原告於民國93年9月20日在被告新店辦公室
    協議借款，約定借款新臺幣（下同）280萬元，依工程進度
    分次交付，清償日為貸款核發或房屋出售之日優先清償，利
    息則依年利率5％計付。嗣後原告依被告告知之工程進度，
    分別於93年9月23日、93年9月29日、93年10月3日、94年3
    月2日匯款70萬元、30萬元、30萬元、150萬元，共計280萬
    元（下稱系爭匯款）入被告帳戶。而被告於94年7月15日已
    將前開工程所施作之土地、房屋全部出售予隆建營造工程有
    限公司（下稱隆建公司），並已收取第一次價金2,000萬元
    ，則依前開借款約定，被告自應於收受上開價金時清償其對
    原告之借款，然迭經原告以存證信函催討，被告仍置之不理
    ，爰依消費借貸法律關係請求返還借款等語。並聲明：(一)被
    告應給付原告280萬元，及自民國94年3月3日起至清償日止
    按週年利率5％計算之利息。(二)願供擔保，請准宣告假執行
    。
二、被告則以：原告將合計280萬元之款項匯入被告帳戶，非被
    告向其之借款，而係原告同意代第三人高立建設開發股份有
    限公司 (下稱高立公司)墊付之工程款280萬元，因原告擔心
    高立公司未將其所墊付之款項確實支付作為相關工程款之用
    ，乃要求將系爭款項匯入被告之銀行戶頭內，由被告轉交給
    高立公司負責工地使用執照申請之工程師王福村以支付相關
    工程款之用。故原告以借款為原因向被告求償，顯無法律上
    之理由等語，資為抗辯。並聲明(一)原告之訴及假執行之聲請
    均駁回。(二)如受不利判決，願供擔保請准宣告假執行。
三、查原告主張分別於93年9月23日、93年9月29日、93年10月3
    日、94年3月2日匯款70萬元、30萬元、30萬元、150萬元，
    共計280萬元之系爭匯款進入被告帳戶等情，業據提出匯款
    回條影本等件為證，復為被告所不爭執，自堪信為真實。
四、原告主張被告向其借款280萬元，被告未依約定清償借款事
    實，為被告所否認，並以上開情詞置辯。是本件兩造間首應
    審酌者厥為：兩造就280萬元之系爭匯款是否有存在消費借
    貸之意思表示，而成立消費借貸之法律關係？
五、按當事人主張有利於己之事實者，就其事實有舉證之責任，
    民事訴訟法第277條前段定有明文。而就舉證責任之分配而
    言，原告起訴所主張之權利發生事實，如經被告否認，則原
    告就起訴主張之事實如係不能舉證，或其所舉證據尚有瑕疵
    ，亦應駁回原告之請求。又主張消費借貸法律關係存在之當
    事人除須就當事人間有金錢交付之事實負證明之責外，尚須
    就當事人間就交付之金錢有消費借貸之意思表示合致之事實
    負證明之責。本件被告雖不爭執有金錢交付之事實，而否認
    該系爭金錢交付為借款，依前開說明，原告自應就兩造對系
    爭交付之金錢有消費借貸意思表示合致的事實負舉證之責。
    經查，原告主張被告向其借款280萬元之事實雖經聲請訊問
    證人王炳熔為證，然證人王炳熔到庭僅證述稱：「（法官問
    ：被告有無跟原告借過錢？）在我的印象是黃銘坤跟原告之
    先生借錢，黃銘坤再付我工程款。」、「（法官問：在你的
    印象中，是否黃銘坤曾提過由被告出名向原告或原告之先生
    借錢？）我只先介紹黃銘坤跟原告借兩千萬元，前三、四次
    之借款都是在黃銘坤的辦公室談，約定的細節我不清楚。」
    、「（原告訴訟代理人問：在申請使用執照和污水排放時，
    在被告之辦公室，被告有無跟原告或原告之先生借款？）有
    這一筆錢，我知道是付給王福村，當時開會時我才知道有這
    一條借款，至於誰跟誰借的，我在工地有聽王福村跟我說，
    能不能叫楊董 (即原告之先生)先幫忙這一筆錢，後來到被
    告辦公室開會時，才知道原告有匯一筆錢給被告，大概是王
    工程師的要求，我不清楚，我只知道後來那筆錢是王工程師
    拿去做事情。」等語，是依證人之證言內容，均無法確定系
    爭280萬元匯款是被告向原告借款之事實。況參諸證人亦證
    述稱，在其印象是黃銘坤向原告借款，而證人在知悉有本筆
    借款280萬時，黃銘坤尚未過世等情，亦堪認定系爭280萬元
    借款之當事人應係存在於原告之先生與黃銘坤間。自難僅以
    原告匯款至被告帳戶之事實即認定確有原告所稱之被告向原
    告借款之情事。再依被告所提出之反證，即93年5月19日承
    諾書、93年5月19日協議切結承諾書、93年6月30日增補條款
    、94年3月1日增補條款（二）、本票簽收收據及收據的等件
    ，內容均為原告願為高立公司代墊工程款3,500萬元，及王
    福村書立收到原告匯款之證明，在該等文件中均無提及或記
    載被告向原告借款之事實，足徵被告所辯借款之當事人並非
    原告與被告等情屬實。此外原告復無法舉證證明其與被告間
    就系爭匯款之款項係基於兩造間之消費借貸關係而匯款，其
    主張兩造間就系爭280萬元之金錢存在消費借貸之法律關係
    ，即不可採。
六、從而，原告主張被告向其借款280萬元，依消費借貸之法律
    關係，請求被告清償借款云云，即無理由，應予駁回。原告
    之訴既經駁回，其假執行之聲請即失所依據，亦應一併駁回
    。
七、本件事證已臻明確，兩造其餘主張陳述及所提之證據，經本
    院斟酌後，認與判決結果不生影響，均毋庸再予論述，附此
    序明。
八、訴訟費用負擔之依據：民事訴訟法第78條。
中　　華　　民　　國　　96　　年　　11　　月　　14　　日
                  民事第一庭    法　官　朱漢寶
以上正本係照原本作成
如對本判決上訴，須於判決送達後20日內向本院提出上訴狀
中　　華　　民　　國　　96　　年　　11　　月　　14　　日
                    　　　　　　書記官　陳彥樺
